臺灣臺北地方法院民事簡易判決
    109年度北簡字第16650號
原      告  許馬明珠
訴訟代理人  許正緯  
被      告  李恆仁  
訴訟代理人  李為毓  
            林秀香律師
上列當事人間修復漏水等事件，本院於民國110年10月7日言詞辯
論終結，判決如下：
    主      文
被告應將其所有坐落臺北市○○區○○○路0段00巷0號4樓房屋漏水情
形，依台北市土木技師公會中華民國110年3月31日北土技字第11
02001349號鑑定報告書中第11頁㈡所示修復方式、使用材料及工
法、工程項目（詳如附件所示）修復至不漏水之狀態。
被告應給付原告新臺幣肆萬元，及自民國一百零九年六月二十一
日起至清償日止，按年息百分之五計算之利息。
訴訟費用關於鑑定費用部分，由被告負擔十分之九，餘由原告負
擔；其餘部分，由被告負擔。
本判決得假執行。
    事實及理由
一、按訴狀送達後，原告不得將原訴變更或追加他訴，但請求之
    基礎事實同一、擴張或減縮應受判決事項之聲明者，不在此
    限；按不變更訴訟標的，而補充或更正事實上或法律上之陳
    述者，非為訴之變更或追加，民事訴訟法第255條第1項第2
    款、第3款、第256條定有明文。原告起訴時原聲明：㈠被告
    應自行修繕其區分所有坐落門牌號碼臺北市○○區○○○路0段00
    巷0號4樓房屋之浴室下方會漏水區域水管、糞管、電線管，
    至不漏水為止。嗣於民國110年8月12日當庭補充聲明：㈠被
    告應依鑑定報告書所載修復方式將其所有4樓房屋進行漏水
    修繕，核屬補充法律上之陳述；另就裝潢毀損賠償由原請求
    1萬元擴張為新臺幣（下同）3萬元，就精神慰撫金由原請求
    3萬元減縮為1萬元，與前揭訴之變更追加規定相符，應予准
    許。
二、原告起訴主張：伊為門牌號碼臺北市○○區○○○路0段00巷0號3
    樓房屋（下稱系爭3樓房屋）之所有權人，被告則為同址4樓
    房屋（下稱系爭4樓房屋）之所有權人；107年8月起系爭4樓
    房屋浴室排水管漏水，造成3樓浴廁天花板滲水，被告允諾
    處理卻言而無信，等待1年漏水繼續造成裝潢毀損及生活上
    莫大困擾，109年5月16日浴室天花板漏水嚴重，連電線管路
    均會滲水，恐釀成電線走火引發火災，為此請求被告修復漏
    水，並賠償浴廁裝潢修復3萬元、精神慰撫金1萬元等語。並
    聲明：㈠被告應依鑑定報告書所載修復方式將其所有4樓房屋
    進行漏水修繕。㈡被告應給付原告4萬元，及自起訴狀繕本送
    達翌日起至清償日止，按年息5%計算之利息。㈢願供擔保，
    請准宣告假執行。
三、被告則以：兩造為樓上樓下鄰居，伊已多次修理，原告只憑
    主觀認定要求伊配合，並無證據證明3樓漏水是4樓房屋造成
    ，伊不是不願修繕而是原告未明確指出漏水點為何？要如何
    修繕；又鑑定報告指摘漏水處（即浴室天花板水泥處）與原
    告希望被告修繕位置（即浴室上方管線）並不相同，被告所
    有4樓房屋其中1間浴廁已改為儲藏室，並無水龍頭也無洩水
    管，顯無漏水源頭，如何有防水層失效而致漏水問題；另鑑
    定報告第5頁起記載含水量試驗結果，就相同檢測位置以2種
    不同水分計測量含水量竟顯示不同結果，顯有矛盾，又備註
    欄記載「漏水」定義為何，放水前後含水量數字差異多少屬
    於「漏水」，含水量多少屬於增加，鑑定報告均未說明等語
    置辯。並聲明：原告之訴駁回。
四、本院之判斷：
　　原告主張其所有系爭3樓房屋浴廁上方滲漏水係因被告所有
    系爭4樓房屋漏水而發生損害事實，固提出漏水照片、LINE
    對話紀錄、統一發票、估價單等件為證，此為被告所否認，
    並以前詞置辯。是本件重要爭點乃在於：㈠系爭3樓房屋浴廁
    上方滲漏水原因為何？㈡應由何人負責漏水修復？以何種方
    式修復？㈢原告請求系爭3樓房屋浴廁修復費用、精神慰撫金
    有無理由？分述如下：
  ㈠系爭3樓房屋浴廁上方滲漏水原因為何？
　　本院囑託鑑定單位即台北市土木技師公會鑑定後，經該公會
    鑑定技師至現場勘查鑑定後，提出110年3月31日北土技字第
    1102001349號鑑定報告書，該報告書記載（以下見鑑定報告
    第2、3、10、11頁）：
　 「八、鑑定經過情形：㈠於110年2月19日上午9：30起勘查臺
    北市○○區○○○路0段00巷0號3樓浴室等疑似漏水處，並照相紀
    錄（見鑑定報告第21、22頁，顯示排水管附近白華、混凝土
    破損、浴廁天花板角落白華等），浴室天花板混凝土版部分
    可見漏水潮濕痕跡，進一步再以漏水試驗檢測。
　　九、鑑定結果：㈠漏水成因鑑定：
    1.依據試水結果（即於樓上浴室放水，觀察樓下頂板水分含
    水量變化），本案使用兩種試驗儀器，兩種試驗儀器試驗結
    果，浴室混凝土頂板含水量普遍有增加趨勢，顯示門牌號碼
    臺北市○○區○○○路0段00巷0號3樓之房屋浴室頂板確有漏水。
    2.依據試水結果，漏水原因研判係門牌號碼臺北市○○區○○○
    路0段00巷0號4樓之房屋浴室防水層失效所致。依據本次試
    水結果，漏水原因是單一。」。
　  據上可知，系爭3樓房屋浴廁天花板漏水，係因被告所有之
    系爭4樓房屋浴室防水層失效所致，且原因單一，自應由被
    告就漏水所生損害負責至明。被告雖辯稱原告多次陳稱是水
    管滲漏水，並非防水層失效問題，且其中1間浴廁已改為儲
    藏室，無漏水源頭，何有防水層失效云云。惟原告陳稱3樓
    浴廁沿管線滲漏水云云，僅係其個人觀察，並非專業判斷，
    無從影響前開鑑定報告之結果；再者，鑑定人進行試水試驗
    ，係於4樓房屋目前使用之浴廁放水進行測試，核與被告所
    稱另1間浴廁改為儲藏室無漏水源頭一情無涉，被告所辯並
    非可採。另被告抗辯鑑定報告以不同水分計測量含水量有不
    同結果，顯有矛盾，備註欄記載「漏水」未加定義云云。依
    鑑定報告第4頁，已詳述鑑定採用PROTIMETER公司生產之水
    份計測量儀（MMS）、Kett公司生產之非破壞高週波水分計
    ，均係測量受試處水份含量（WME）%值，另配合紅外線遙測
    溫度熱像分析儀顯示混凝土或牆體潮濕範圍，其檢測認定「
    漏水」，係以檢測位置放水前後（WME）%值變化作為有無漏
    水之判定，既為不同公司生產水分計測量儀，運用不同測量
    原理，然4樓放水後，3樓浴廁頂板以2種水份計測量儀測量
    結果顯示「含水量普遍增加趨勢」之結果一致，被告前揭所
    指恐有誤會，併予說明。
  ㈡應由何人負責漏水修復？以何種方式修復？
　1.按因故意或過失，不法侵害他人之權利者，負損害賠償責任
    ；又按土地上之建築物或其他工作物所致他人權利之損害，
    由工作物之所有人負賠償責任。但其對於設置或保管並無欠
    缺，或損害非因設置或保管有欠缺，或於防止損害之發生，
    已盡相當之注意者，不在此限，民法第184條第1項前段、第
    191條第1項定有明文。再按負損害賠償責任者，除法律另有
    規定或契約另有訂定外，應回復他方損害發生前之原狀。第
    1項情形，債權人得請求支付回復原狀所必要之費用，以代
    回復原狀，民法第213條第1項、第3項規定亦有明文。
　2.經查，被告所有系爭4樓房屋浴廁防水層失效而生滲漏水，
    造成系爭3樓房屋浴廁天花板受有損害，已如前述，被告就
    其所有系爭4樓房屋浴廁之保管維護顯有欠缺，是原告請求
    被告就其所有系爭4樓房屋依上開鑑定報告中第11頁㈡所示修
    復方式、使用材料及工法、工程項目（詳如附件所示）進行
    修復至不漏水之狀態，自屬有據。
　㈢原告請求系爭3樓房屋浴廁修復費用3萬元、精神慰撫金1萬元
    有無理由？
　  本件房屋雖屬興建逾40年老屋，老屋因防水層老化容易漏水
    ，既屬常態，房屋所有人自應以善良管理人之注意，善盡維
    修之責任。被告為系爭4樓房屋之所有人卻怠盡善良管理人
    應有之注意維修責任，致漏水至原告所有系爭3樓房屋，造
    成浴廁天花板因漏水腐爛坍塌、天花板木頭角料發霉、電線
    走火牆壁燻黑、排水管附近白華、混凝土破損，現仍持續漏
    水等情，有照片在卷可憑（見本院卷第13至21頁、鑑定報告
    第21、22、233、235頁），自屬過失侵害原告就系爭3樓房
    屋之權利；再依鑑定結果所示（見鑑定報告第12頁），系爭
    3樓房屋浴室天花板因滲漏水受有損害，應於4樓房屋重做防
    水層後，於3樓房屋天花板需拆除重做，以環氧樹酯灌注填
    補粉刷，修復費用約估為30,759元，可認屬於回復原狀之必
    要費用，原告僅請求被告賠償3萬元，應認有據。另按不法
    侵害其他人格法益而情節重大者，被害人雖非財產上之損害
    ，亦得請求賠償相當之金額，民法第195條第1項中段定有明
    文。原告長期處於住處浴廁漏水狀態，且需以水盆承接漏水
    ，期間曾自行修復3樓天花板，多次通知被告處理漏水無果
    ，迄今漏水仍繼續發生等情，有原告提出之LINE對話紀錄、
    統一發票、雙方協議書、存證信函等件為證（見本院卷第23
    、37、103、157頁），已嚴重影響原告居住環境舒適，可認
    係不法侵害人格法益且情節重大，本院斟酌上情，認原告請
    求被告賠償精神慰撫金1萬元，尚屬合理。
五、綜上，原告基於上開規定，請求被告應依鑑定報告所示修復
    方式進行漏水修繕，為有理由；另請求被告賠償原告修復費
    用3萬元、精神慰撫金1萬元，及自起訴狀繕本送達翌日即10
    9年6月21日（見本院卷第31頁）起至清償日止，按年息5%計
    算之利息，均有理由，應予准許。
六、本件事證已臻明確，兩造其餘攻防及證據，核與判決結果不
    生影響，爰不逐一論述。
七、本件原告勝訴部分，係適用簡易程序所為被告敗訴之判決，
    依民事訴訟法第389條第1項第3款規定，應依職權宣告假執
    行。
八、本件鑑定結果既認漏水責任在被告，然原告亦透過鑑定過程
    獲知真正漏水原因，關於鑑定費用應由被告負擔9/10，餘由
    原告負擔；其餘訴訟費用則由敗訴之被告負擔。
中　　華　　民　　國　　110 　年　　11　　月　　12　　日
                  臺北簡易庭  法  官　張瓊華
上列正本係照原本作成。
如不服本判決，應於判決送達後20日內向本院（臺北市○○○路0段
000巷0號）提出上訴狀（須附繕本）。如委任律師提起上訴者，
應一併繳納上訴審裁判費。
中　　華　　民　　國　　110 　年　　11　　月　　12　　日
                              書記官  賴敏慧